【裁判字號】    89,判,2939
【裁判日期】    891013
【裁判案由】    營利事業所得稅
【裁判全文】
最  高  行  政  法  院  判  決                  八十九年度判字第二九三九號
    原      告  臺中綜合百貨股份有限公司
    代  表  人  甲○○
    被      告  財政部台灣省中區國稅局
    代  表  人  朱正雄
右當事人間因營利事業所得稅事件，原告不服行政院中華民國八十八年七月二十二日
台八十八訴字第二八四○五號再訴願決定，提起行政訴訟。本院判決如左︰
    主  文
原告之訴駁回。
訴訟費用由原告負擔。
    事  實
緣原告八十一年至八十四年度營利事業所得稅未依限辦理申報，遲至八十六年十月三
十日始自行補辦結算申報，被告按核定之八十一年至八十四年度營利事業所得稅應納
稅額，分別加徵滯報金新台幣（以下同）八、七六五元、二二、○二六元、二○五、
七三八元及二九○、四四四元。原告不服，申經復查未准變更，提起訴願、再訴願，
遞遭決定駁回，遂提起行政訴訟。茲摘兩造訴辯意旨於次：
原告起訴意旨略謂：一、原告所有坐落台中市○區○○里○○路○段四二號二、三樓
之建物，於七十九年元月十四日燒燬，乃依商業登記法第十六條第一項之規定，於七
十九年三月二十一日向台中市政府申請暫停營業一年。惟因該建物嚴重毀損，修建不
易，至八十二年十月間始修建完成，其間於八十年三月十六日暫停營業期限屆滿時，
仍未修建完成，致原告無法申請復業；又因原告於七十年六月三日依公司章程規定改
選甲○○為現任董事長時，內部派系糾紛，致遲未能依法向台中市政府申請變更登記
，造成名義負責人仍為韓連順，而實際負責人則係甲○○，而實際負責人亦未能向台
中市政府辦理續停營業。被告誤認原告於八十年三月十七日即已復業，實者，原告自
七十九年一月至八十二年十月間均無法復業。二、原告於八十六年四月十一日經股東
方步洲之努力，始順利召開股東會，改選甲○○為董事長，並於八十六年六月七日辦
理變更登記，及於同年七月申請復業，因此，自七十九年一月至八十六年七月間止，
原告均停業中，無營利所得，如何申報營利事業所得稅。三、按申請停業之經營者，
其於停業期間屆滿後若欲恢復營業，即須再為復業之申請。是申請停業之經營者若未
依法申請復業，並不因停業期間屆滿即當然恢復營業狀態。原告於八十一年至八十四
年間，既因董事長變更登記問題遲未解決而未能依規定申請復業，致處於停業狀態中
，即無收入可言，原告是否仍須申報營利事業所得稅，實不無疑義。四、又按營利事
業所得稅查核準則第二十七條但書規定：決算時因特殊情形，無法確知之收入或收益
，得於確知之年度以過期帳收入處理。原告於八十一年六月三十日與遠東百貨股份有
限公司（下稱遠東百貨公司）就上開房屋簽訂租賃契約書補充協議書，遠東百貨公司
於八十二年十一月二十四日開始使用上開房屋，並簽發十五紙支票支付八十二年十一
月二十四日至八十六年八月二十三日止之租金予原告，但因董事長改選發生爭議，未
能申請復業，無統一發票可開立予承租人，至八十六年七月二十四日復業取得統一發
票，並開立予承租人後，始於八十六年八月十三日確定收得上開租金，原告之情形確
為特殊，自得依首揭規定於確知之八十六年度以過期帳收入之方式申報。原告於八十
六年八月十三日始收入八十二年十一月至八十六年八月之租金，乃分別按其年度申報
，此與以過期帳方式申報應無不同，被告未盡職權詳為調查，遽認原告於八十年三月
十七日即已復業，而謂原告未依法於期限內辦理結算申報，故須分別加徵滯報金，顯
有違誤。請將原處分及一再訴願決定併予撤銷等語。
被告答辯意旨略謂︰一、原告八十一、八十二、八十三、八十四年度營利事業所得稅
未依限辦理結算申報，遲至八十六年十月三十日始自行補辦結算申報，被告所屬台中
市分局依規定按核定應納稅額八七、六五二元、二二○、二六四元、二、○五七、三
八五元、二、九○四、四四八元加徵百分之十滯報金分別為八、七六五元、二二、○
二六元、二○五、七三八元、二九○、四四四元。原告復查主張其係自行補辦八十一
、八十二、八十三、八十四年度營利事業所得稅結算申報，並非被告發現漏報通知補
申報，符合稅捐稽徵法第四十八條之一規定，應免加徵滯報金云云。經查本案原告雖
係於被告所屬台中市分局填發滯報通知書送達前自行申報，惟依所得稅法施行細則第
一百零二條規定，乃應依所得稅法第一百零八條第一項規定加徵百分之十滯報金，是
原核定尚無違誤。至稅捐稽徵法第四十八條之一係規定納稅義務人自動向稅捐稽徵機
關補報並補繳所漏稅款者，凡屬未經檢舉及未經稽徵機關或財政部指定之調查人員進
行調查之案件，各稅法所定關於逃漏稅之處罰一律免除，其所稱逃漏稅係指漏稅罰而
不包含行為罰，惟滯報金係屬行為罰而非所得稅法所定逃漏稅之處罰，原告主張本案
應予適用，顯係誤解，並不足採。原告訴願時除執前詞外，並主張應參考財政部台財
訴第000000000號訴願決定免徵滯報金，案經財政部查明上述訴願決定書內
容與本件原告案情各異，且屬另案，不得執為本案之論據，訴願決定乃持與被告相同
論見予以駁回。再訴願時原告復稱其七十九年發生火災至八十二年修復，且由於負責
人變更問題，至八十六年始補開發票並自動向被告辦理八十一年至八十四年度營利事
業所得稅結算申報，應免徵滯報金，經行政院以原告稱其情況特殊，無法即時申報，
係屬得否依行為時所得稅法第七十二條規定向被告申請延期申報之問題，又被告雖未
依行為時所得稅法第七十八條第一項為催報通知，惟依上開施行細則規定仍應加徵滯
報金，所訴不足採，亦決定予以駁回。二、原告係向台中市政府申請自七十九年三月
十七日至八十年三月十六日止停業並經准予備查，另查營業稅稅籍資料，原告自八十
年三月十七日復業，原告稱其八十一年至八十四年間尚在停業中，無法依規定於期限
內辦理結算申報，並非實情，所訴自無足採。原處分及所為復查、訴願、再訴願決定
並無違誤，請求判決駁回原告之訴等語。
    理  由
按「納稅義務人應於每年二月二十日起至三月底止，填具結算申報書，向該管稽徵機
關，申報其上一年度內構成綜合所得總額或營利事業收入總額之項目及數額，以及有
關減免、扣除之事實，並應依其全年應納稅額減除暫繳稅額、尚未抵繳之扣繳稅額及
可扣抵稅額，計算其應納之結算稅額，於申報前自行繳納。．．．」、「納稅義務人
違反第七十一條及第七十二條規定，未依限辦理結算申報，但已依第七十九條第一項
規定補辦結算申報，經稽徵機關據以調查核定其所得額及應納稅額者，應按核定應納
稅額另徵百分之十滯報金。滯報金之金額，不得少於一千五百元。」為行為時所得稅
法第七十一條第一項前段及第一百零八條第一項所明定。又納稅義務人違反本法第七
十一條規定，未依限辦理結算申報，但在稽徵機關填發之滯報通知書送達前自行申報
者，仍應依本法第一百零八條第一項之規定加徵滯報金，同法施行細則第一百零二條
前段定有明文。本件原告八十一年至八十四年度營利事業所得稅未依限辦理申報，遲
至八十六年十月三十日始自行補辦結算申報之事實，有其結算申報書附於被告檢送之
案卷可稽，並為原告所承認，堪予認定，是被告依首開規定，按核定應納稅額另徵百
分之十滯報金，核無不合。原告雖主張其所有坐落台中市○區○○里○○路○段四二
號二、三樓之建物，於七十九年元月十四日燒燬，乃申請暫停營業一年。惟因該建物
嚴重毀損，修建不易，至八十二年十月間始修建完成，其間於八十年三月十六日暫停
營業期限屆滿時，仍未修建完成，致無法申請復業；又因原告改選董事長時，內部派
系糾紛，亦未能辦理續停營業。至八十六年四月十一日始順利召開股東會，改選甲○
○為董事長，並於八十六年六月七日辦理變更登記，及於同年七月申請復業，因此，
自七十九年一月至八十六年七月間止，原告均停業中，無營利所得，如何申報營利事
業所得稅。而遠東百貨公司於八十二年十一月二十四日開始使用上開房屋，並簽發十
五紙支票支付八十二年十一月二十四日至八十六年八月二十三日止之租金予原告，但
因原告董事長改選發生爭議，未能申請復業，無統一發票可開立予承租人，至八十六
年七月二十四日復業取得統一發票，並開立予遠東百貨公司後，原告始於八十六年八
月十三日確定收得上開租金，原告之情形確為特殊，自得依營利事業所得稅查核準則
第二十七條但書規定，於確知之八十六年度以過期帳收入之方式申報云云。惟查原告
係向台中市政府申請自七十九年三月十七日至八十年三月十六日止停業並經准予備查
，其係自八十年三月十七日復業等情，有台中市政府營利事業登記案件聯合作業審查
核准通知書、營業稅稅籍資料等影本附於被告檢送之案卷可稽，原告主張其自七十九
年一月至八十六年七月間止，均停業中，無營利所得云云，已不足採。且營利事業所
得稅查核準則第二十七條但書規定：「但決算時，因特殊情形，無法確知之收入或收
益，得於確知之年度以過期帳收入處理。」係指收入或收益無法確知而言，本件原告
自承其承租人遠東百貨公司於八十二年十一月二十四日開始使用上開房屋，並簽發十
五紙支票支付八十二年十一月二十四日至八十六年八月二十三日止之租金等情，足見
此部分租金之收入至為明確，並無該條但書之適用，原告上開主張均不足採，綜上所
述，被告按原告八十一、八十二、八十三、八十四年度營利事業所得稅核定應納稅額
八七、六五二元、二二○、二六四元、二、○五七、三八五元、二、九○四、四四八
元加徵百分之十滯報金分別為八、七六五元、二二、○二六元、二○五、七三八元、
二九○、四四四元，並無違誤，一再訴願決定，遞予維持，俱無不合，原告之訴非有
理由，應予駁回。
據上論結，本件原告之訴為無理由，爰依行政訴訟法施行法第二條、行政訴訟法第九
十八條第三項前段，判決如主文。
中    華    民    國     八十九      年      十      月      十三       日
                    最 高 行 政 法 院  第 四 庭
                                審 判 長 法  官      葉  振  權
                                         法  官      蔡  進  田
                                         法  官      林  清  祥
                                         法  官      吳  錦  龍
                                         法  官      吳  明  鴻
右  正  本  證  明  與  原  本  無  異
                                         法院書記官  張  惠  美
中    華    民    國     八十九      年      十      月      十三       日


司法院資訊處製作；財團法人民間司法改革基金會備份。
